臺灣高等法院刑事判決　　　　　　　　 94年度上易字第102號
上　訴　人
即　被　告　甲○○
　　　　　　乙○○
上二人共同
選任辯護人　黃韋齊律師
　　　　　　施穎弘律師
　　　　　　林永頌律師
上列上訴人，因侵占案件，不服臺灣基隆地方法院93年度易字第
199號，中華民國93年10月27日第一審判決（起訴案號：臺灣基
隆地方法院檢察署93年度偵字第1275號），提起上訴，本院判決
如下：
    主  文
上訴駁回。
甲○○、乙○○均緩刑年。
    事實及理由
一、本案經本院審理結果，第一審認被告甲○○、乙○○共犯刑
    法第335條第1項之侵占罪，判處甲○○有期徒刑壹年，乙○
    ○有期徒刑壹年貳月，認事用法及量刑均無不當，應予維持
    ，並引用第一審判決書記載之事實、證據及理由。
二、被告等上訴意旨略以：(一)系爭機具，當初是由案外人潘同益
    以「委託經營」方式，由潘同益交予被告，而自「潘同益與
    被告間委託經營協議書中所載」、「潘同益所透露之訊息」
    ，甚至於後來「被告與告訴人協調時，告訴人均未向被告表
    示其與潘同益間係附條件買賣」等情以觀，被告主觀上已理
    所當然地認為「系爭機具是潘同益所有」。(二)而後，潘同益
    又以「積欠告訴人款項」為由，向被告表示「如不清償款項
    ，機具就會被拖走」，被告出於無奈，只好替潘同益償還其
    所積欠告訴人之分期款，而告訴人於收受時，又以「作帳方
    便」為由，要求「被告與告訴人通謀虛偽另外簽一個租約」
    ，告訴人不得已只好答應。潘同益另外尚積欠被告上百萬元
    ，被告受潘同益嚴重誤導，以為機具是潘某所有，更進而誤
    認可以對潘同益行使機具之「留置權」，被告並無侵占之不
    法所有意圖等語。
三、查告訴人確有告知被告該機具所有權屬於告訴人，豐慶公司
    （負責人為潘同益）係以附條件買賣方式向告訴人購得，迭
    據告訴人職員王景松、鄭穎聰分別於原審及偵查中證述在卷
    。核與潘同益於偵查及原審所述有告知被告二人該機具為告
    訴人所有，因豐慶公司無法如期給付分期款，就由被告二人
    與告訴人直接會商，與告訴人簽訂租約，租金由告訴人公司
    直接收取等語相符。被告辯稱其與告訴人簽約係通謀虛偽意
    思表示云云，核與事實不符。原審綜合全案卷證，認被告確
    有侵占之事實，核無違誤。被告二人上訴，執前詞認其無侵
    占之意圖，自無可取。是其上訴核無理由，應該駁回。
四、查被告甲○○前未曾受有期徒刑之宣告，被告乙○○曾因偽
    造文書罪經本院於86年7月22日判處有期徒刑六月，緩刑四
    年確定，此有本院被告前案紀錄表各乙份在卷可按。被告乙
    ○○之緩刑宣告期滿未經撤銷，而其觸犯本罪之時間為90年
    9月15日以後，依刑法第76條規定，其刑之宣告失其效力。
    被告二人於本院審理期間與告訴人達成和解，已將機具返還
    告訴人，並支付告訴人支出之必要費用，此有和解書乙份附
    卷可按，告訴代理人鄭穎聰於本院審理時表示確已和解，已
    取回機具，並當庭表示不再追究。本院認被告二人經此偵審
    及科刑之教訓，當知所警惕，應無再犯之虞，其刑之宣告以
    暫不執行為當，爰均諭知緩刑年，以啟自新。
五、據上論斷，應依刑事訴訟法第373條、第368條，刑法第74條
    第1款，判決如主文。
本案經檢察官蔡薰慧到庭執行職務。
中　　華　　民　　國　　94　　年　　7　　 月　　8 　　日
　　　　　　　　　刑事第十五庭審判長法　官　陳榮和
　　　　　　　　　　　　　　　　　  法　官　蔡國在
　　　　　　　　　　　　　　　　　  法　官　張正亞
以上正本證明與原本無異。
不得上訴。
                                    書記官　劉麗芬
中　　華　　民　　國　　94　　年　　7　　 月　　13　　日
附錄：本案論罪科刑法條全文
刑法第335條第1項
（普通侵占罪）
意圖為自己或第 3 人不法之所有，而侵占自己持有他人之物者，
處五年以下有期徒刑、拘役或科或併科 1000 元以下罰金。
前項之未遂犯罰之。
